臺灣臺南地方法院臺南普通庭裁定
110年度南秩抗字第11號
抗  告  人  
即被移送人  吳思盈
上列抗告人因違反社會秩序維護法案件，不服本院臺南簡易庭民
國110年11月10日所為第一審裁定（110年度南秩字第89號），提
起抗告，本院普通庭為第二審裁定如下：
    主  文
原裁定撤銷。
吳思盈不罰。
    理  由
一、原裁定意旨略以：抗告人於民國110年9月16日10時至15時許
    ，在臺南市○○區○○街000巷00號(臺南市政府文化局臺南文化
    中心)藉端滋擾公共場所，因認抗告人有違反社會秩序維護
    法第68條第2款之藉端滋擾公共場所之違反社會秩序行為，
    因而裁處抗告人新臺幣(下同)3,000元。
二、抗告意旨略以：抗告人電話詢問臺南市文化中心，並未實際
    到公共場所滋擾。臺南市文化中心逃避回應，給假資訊逃避
    。該中心謊稱抗告人撥打5小時以上。且公家單位公然抄襲
    抗告人的設計，並販售票務，在公開臉書播放動態設計，經
    抗告人詢問，逃避不予回應；且私自錄音，妨礙隱私等語。
三、本院之判斷：
(一)按法院受理違反社會秩序維護法案件，除本法有規定者外，
    準用刑事訴訟法之規定，該法第92條定有明文。復按犯罪事
    實應依證據認定之，無證據不得認定犯罪事實，刑事訴訟法
    第154條第2項定有明文。而所稱犯罪事實，乃指行為時之法
    律已有明文規定者為限，此為罪刑法定原則之展現(刑法第1
    條並參)。依此，違反社會秩序維護法之行為處罰，自應以
    被移送人於行為時之社會秩序維護法，已有明文規定者為限
    ，始得為之。又有藉端滋擾住戶、工廠、公司行號、公共場
    所或公眾得出入之場所之行為者，處3日以下拘留或12,000
    元以下罰鍰，同法第68條第2款亦規定甚明。所謂「藉端滋
    擾場所」者，係指行為人有滋擾場所之本意，以言語、行動
    等方式，假藉顯在之事端擴大發揮，踰越該事端在一般社會
    大眾觀念中所容許之合理範圍，以遂其妨害公共秩序、擾亂
    社會安寧之潛在目的，致所擾及場所之安寧秩序難以維持或
    回復者而言。所謂「公共場所」，係指特定多數人或不特定
    之人得以出入、集合之場所；所謂「公眾得出入場所」，係
    指非屬公共場所，而特定多數人或不特定之人於一定時段得
    進出之場所。
(二)查：
　⒈抗告人於警詢時自陳其於110年9月16日，有打幾通電話(00-0
    000000)到臺南文化中心詢問，因其覺得文化中心有部分設
    計方案涉及抄襲其設計，對方一直沒有正面回應，其非常生
    氣，情緒失控，警方提供的錄音檔是其本人等語，並有證人
    方議震(臺南市政府文化局臺南文化中心股長)於警詢時之陳
    述及卷附錄音光碟、譯文可參；觀上開錄音譯文可知，抗告
    人於電話中曾口出「當白痴」、「狗屎」等語(南秩卷第21
    頁)。是依上開證據，抗告人曾於上揭時間，撥打臺南文化
    中心市內電話至該中心詢問設計方案之事，並在電話中口出
    「當白痴」、「狗屎」等語之事實，應可認定。
　⒉依上，抗告人乃係因其認為自己的設計有遭抄襲之疑而致電
    臺南文中心詢問，此致電原由，根發於抗告人對於智慧財產
    權侵害疑義而生，其雖曾因未能妥善控制情緒而口出不雅之
    語，但不能因此否定其上開致電之動機，仍有企圖保護自身
    權益之意念。循此以觀，抗告人是否有「藉端」滋擾之情，
    實猶可議。再者，抗告人是以電話撥打為其行為模式，而電
    話乃是以固網電信或無線類比、數位訊號所為之遠程通訊行
    為，不論是以電線(銅線或光纖)或電子訊號模式為之，均屬
    對話兩端在各自所處位置的點對點訊號及訊息的交流、交換
    行為，並不存在「公共場所」、「公眾得出入之場所」的場
    域概念。而社會秩序維護法第68條第2款旨在維護公共安寧(
    該款立法理由謂：「本條第2款參考違警罰法第56條第1項第
    10款規定禁止無賴之徒藉端滋擾，以維公共安寧。」)，酌
    參該條文中規定之「住戶、工廠、公司行號」等客觀要件，
    均係以一定有形空間之場所存在為要素，此與「公共場所」
    、「公眾得出入之場所」之文義與概念相可協和。是以，抗
    告人之上開撥打電話而在電話中所為之言語行為，並非屬於
    在「公共場所」、「公眾得出入之場所」所為，則依前揭「
    罪刑法定原則」之意旨，自不得任意擴張解釋或適用上揭條
    文而認抗告人有滋擾公共場所之行為。
(三)綜上，抗告人以電話方式致電到臺南市政府文化局臺南文化
    中心所為之言語行為，並不該當、合致社會秩序維護法第68
    條第2款之要件規定，揆諸前揭說明，自應為不罰之諭知。
    原裁定認抗告人有移送機關所指違反社會秩序維護法第68條
    第2款之意藉端滋擾公共場所之違序行為，並裁處罰鍰3000
    元，於法尚有未合，抗告人請求撤銷原裁定，為有理由，自
    應將原裁定撤銷，另為抗告人不罰之諭知。
四、依社會秩序維護法第58條、第45條第2項、第92條、刑事訴
    訟法第413條，裁定如主文。
中　　華　　民　　國　　110 　年　　12　　月　　16　　日
                  臺灣臺南地方法院臺南普通庭
                              審判長法  官  劉秀君
　　　　　　　　　　　　　　　　　  法  官  陳谷鴻
　　　　　　　　　　　　　　　　　　法　官  盧亨龍
以上正本係照原本作成。
本裁定不得再抗告。
中　　華　　民　　國　　110 　年　　12　　月　　16　　日
                                    書記官  謝婷婷